臺灣臺北地方法院民事判決　九十一年度訴字第三一六一號
　　原　　　告　奇異資融股份有限公司
　　法定代理人　丙○○
　　訴訟代理人　甲○○
　　被　　　告　乙○○
右當事人間確認所有權存在事件，本院判決如左：
    主    文
原告之訴駁回。
訴訟費用由原告負擔。
    事    實
甲、原告方面：
一、聲明：
  (一)確認原告就如附表所示之汽車（下稱系爭汽車）所有權存在。
  (二)就前項所示之汽車乙輛，被告應協同向警察局辦理失竊尋獲登記並至南投監理站
    辦理回覆附條件買賣登記，或將被告為所有人之名義塗銷，變更為原告所有。
二、陳述：原告於民國九十年八月三十日，以新台幣（下同）七十九萬七千七百十四
    元，向訴外人億眾實業股份有限公司（下稱億眾公司）購買系爭汽車乙輛，由被
    告及訴外人邱宛華前來向原告申請上開車輛之分期附條件買賣，總價為七十二萬
    零二百四十元。後被告因九十一年三月七日向南投縣警察局報案系爭汽車失竊，
    後被告與原告將該車輛於九十一年四月十二日向訴外人華南產物保險股份有限公
    司（下稱華南產險）辦理失竊理賠，後該系爭車輛於日前將動產擔保附條件買賣
    交易註銷登記及車牌失竊辦理繳銷大牌完畢，然於原告遞送理賠之受益人期間，
    系爭汽車竟於九十一年四月二十二日十四時於彰化縣芬園鄉○○路三七四號尋獲
    該車，後經華南產險通知竟拒絕理賠該車款，僅願理賠回復原狀之修繕費約八萬
    元，後原告通知被至警察局辦理尋獲登記及與華南產險配合竟遭拒絕。茲因系爭
    汽車已向南投區監理站註銷登記車牌及註銷附條件買賣之登記，原告為向被告追
    訴民事求償及再行出售其所占有之系爭汽車，爰訴請判決如聲明所示。
三、證據：提出發票、結清資料預算作業、附條件買賣契約書、動產擔保交易附條件
    買賣設定、汽車燃料使用費繳納通知書及使用牌照稅繳款書、發票、違規罰單、
    車輛取回通知書、核准書、牌照登記書、車輛協尋證明書、受領失竊車賠款協議
    書、存證信函及郵局掛號回執、車籍異動資料等件為證。
乙、被告方面：未於最後言詞辯論期日到場，據其以前到場之陳述，略以：
一、聲明：原告之訴駁回。
二、陳述：願意配合原告辦理相關手續，但原告扣著系爭車輛，以致未能辦理。
    理    由
一、按當事人得以合意定第一審管轄法院，但以關於由一定法律關係而生之訴訟為限
    ，前項合意，應以文書為之，民事訴訟法第二十四條定有明文。依被告簽具予原
    告之附條件買賣契約書第十一條約定，兩造合意以本院為本契約涉訟時之第一審
    管轄法院，是以原告向本院提起本件確認所有權之訴，核與首揭規定，尚無不合
    。被告未於最後言詞辯論期日到場，核無民事訴訟法第三百八十六條所列各款情
    形，爰依原告之聲請，由其一造辯論而為判決，合先敘明。
二、原告起訴主張：其於九十年八月三十日，以七十九萬七千七百十四元，向億眾公
    司購買系爭汽車乙輛，由被告及邱宛華前來向原告申請上開車輛之分期附條件買
    賣。後被告因九十一年三月七日向南投縣警察局報案系爭汽車失竊，後被告與原
    告將該車輛於同年四月十二日向華南產險辦理失竊理賠，嗣並註銷動產擔保附條
    件買賣交易登記及車牌失竊繳銷登記，然系爭汽車竟於不久之四月二十二日十四
    時尋獲，華南產險隨即表示拒絕理賠該車款，後原告通知被至警察局辦理尋獲登
    記及與華南產險配合竟遭拒絕。原告為向被告追訴民事求償及再行出售系爭車輛
    ，爰訴請判決如聲明所示等語。
三、被告則以：願意配合原告辦理相關手續，但原告扣著系爭車輛，以致未能辦理等
    語置辯。
四、查，原告於九十年八月三十日向億眾共司購買系爭汽車，再以分期附條件買賣方
    式出售予被告，且向華南產險投保，再為動產擔保交易之登記，惟系爭汽車於九
    十一年三月七日失竊，因而註銷動產擔保附條件買賣登記及車牌失竊繳銷登記。
    然系爭汽車於四月二十二日十四時尋獲後，華南產險竟拒絕理賠，被告嗣又不配
    合至警察局辦理尋獲登記，亦不與華南產險配合之事實，業據原告提出發票、結
    清資料預算作業、附條件買賣契約書、動產擔保交易附條件買賣設定、汽車燃料
    使用費繳納通知書及使用牌照稅繳款書、發票、違規罰單、車輛取回通知書、核
    准書、牌照登記書、車輛協尋證明書、受領失竊車賠款協議書、存證信函及郵局
    掛號回執、車籍異動資料等件為證，且為被告所不爭執，堪信為真實。
五、按所稱附條件買賣者，謂買受人先占有動產之標的物，約定至支付一部或全部價
    金，或完成特定條件時，始取得標的物所有權之交易，動產擔保交易法第二十六
    條固有明文，惟動產擔保交易，應以書面為之。非經登記，不得對抗善意第三人
    ，同法第五條復有明定。原告主張系爭汽車為其所有，茲訴請確認所有權存在及
    請求協同辦理尋獲登記及附條件買賣登記，或將所有權變更登記為原告所有云云
    。查，兩造為辦理系爭汽車保險理賠，因而註銷附條件買賣登記，業如前述，被
    告辦理註銷附條件買賣登記顯有依據，華南產險事後不願理賠，乃華南產險與被
    告之竊盜保險糾紛，被告並不因此有再辦理附條件買賣登記之義務。至兩造簽有
    附條件買賣契約，固如前述，但買賣後被告即依約辦理附條件買賣登記，原告應
    無理由於註銷附條件買賣登記後再要求配合辦理登記之權利，故不能以兩造定有
    附條件買賣契約即謂被告有配合辦理附條件買賣登記之義務。另系爭汽車尋獲登
    記部分，蓋系爭汽車非被告所尋獲，被告自無配合之義務，況由被告向警察機關
    為尋獲登記，無非影響系爭汽車能否進行保險理賠事宜。從而，原告請求被告協
    同辦理尋獲及回復附條件買賣登記之請求，均無依據，不能准許。再原告請求確
    認其就系爭汽車所有權存在部分，則因附條件買賣登記已經註銷，被告就系爭汽
    車所登記之所有權即不再設有條件，而被告無配合辦理回復附條件買賣登記之義
    務，既如前述，系爭汽車自為被告所有，原告訴請確認其就系爭汽車之所有權存
    在，及請求被告塗銷系爭汽車名義人，變更登記為原告所有云云，自無理由，應
    予駁回。
六、綜上，被告無協同辦理協獲登記及回復附條件買賣登記之義務，則原告訴請確認
    其就系爭汽車所有權存在及請求塗銷系爭汽車名義登記並變更為原告所有，均無
    理由，應予駁回。
據上論結，本件原告之訴為無理由，依民事訴訟法第三百八十五條第一項前段、第七
十八條，判決如主文。
中　　　華　　　民　　　國　　九十一　　年　　　七　　　月　　二十九　　日
                                            民事第二庭法      官　許純芳
右為正本係照原本作成。
如對本判決上訴，須於判決送達後廿日內向本院提出上訴狀。
中　　　華　　　民　　　國　　九十一　　年　　　七　　　月　　二十九　　日
　　　　　　　　　　　　　　　　　　　　　　　　　　　法院書記官　劉碧輝
附表：
  汽車牌照：九Ｊ─五一五八號現代廠牌、型式：ＸＧ二０二‧０Ａ４４Ｄ，出廠日
  期為二００一年八月、白色、引擎號碼：Ｇ６ＢＰ0000000、車身號碼：Ｌ
  ＡＣＺＺＺ３９Ｚ１Ｃ０００８５９汽車乙輛。
